【裁判字號】    99,上訴,1492
【裁判日期】    991014
【裁判案由】    違反槍砲彈藥刀械管制條例
【裁判全文】
臺灣高等法院臺中分院刑事判決        99年度上訴字第1492號
上  訴  人
即  被  告  甲○○
指定辯護人  本院公設辯護人  劉秋蘭
上列上訴人因違反槍砲彈藥刀械管制條例案件，不服臺灣彰化地
方法院98年度訴字第1760號中華民國99年6月17日第一審判決（
起訴案號：臺灣彰化地方法院檢察署98年度偵字第6907號、7519
號，移送併辦案號：臺灣彰化地方法院檢察署98年度偵字第6314
、8401號），提起上訴，本院判決如下：
    主  文
原判決撤銷。
甲○○未經許可，寄藏手槍，累犯，處有期徒刑肆年陸月，併科
罰金新臺幣伍萬元，罰金如易服勞役，以新臺幣壹仟元折算壹日
。扣案之中國大陸NORINCO廠NP22型口徑9mm制式半自動手槍壹支
（含彈匣壹個，槍枝管制編號0000000000號），及具有殺傷力口
徑9mm制式子彈捌顆，均沒收。
    事  實
一、甲○○曾於民國八十一年間因犯販賣化學合成麻醉藥品罪及
    施用化學合成麻醉藥品罪，經本院判處有期徒刑五年六月、
    七月確定；又因違反懲治盜匪條例案件，經臺灣彰化地方法
    院判處有期徒刑七年十一月確定；再因犯施用毒品罪及施用
    化學合成麻醉藥品罪，經本院於八十二年間分別判處有期徒
    刑三年一月及四月確定。甲○○所犯上開各罪被判處之有期
    徒刑因合於數罪併罰之規定，後經本院裁定其應執行刑為有
    期徒刑十五年，其後再因適用中華民國九十六年罪犯減刑條
    例之規定，而部分減刑並定其應執行刑為有期徒刑十四年五
    月確定，其於八十一年十二月九日入監執行，後於九十一年
    四月十一日假釋出監，原須至九十五年十二月十四日才縮刑
    期滿，惟在假釋期間，甲○○又於九十二年間因違反槍砲彈
    藥刀械管制條例案件，經臺灣彰化地方法院判處有期徒刑一
    年二月（併科罰金銀元九萬元）確定，上開假釋乃被撤銷，
    所餘殘刑及最後因違反槍砲彈藥刀械管制條例案件被判處之
    有期徒刑經接續執行結果，於九十七年八月三十日縮刑期滿
    執行完畢。
二、甲○○明知可發射子彈具有殺傷力之槍枝、子彈，均為槍砲
    彈藥刀械管制條例所管制之物品，非經主管機關許可，不得
    持有、寄藏，竟仍基於寄藏手槍及子彈之犯意，於民國九十
    一年五月間某日，在彰化縣二林鎮「二林工商」附近，受洪
    文村（已於九十一年七月二十七日死亡）之委託，代為保管
    其所交付之中國大陸NORINCO廠NP22型口徑9mm制式半自動手
    槍一支（含彈匣一個，槍枝管制編號0000000000號），及具
    有殺傷力口徑9mm制式子彈三十顆、口徑8.9mm非制式子彈一
    顆（以上子彈合計三十一顆，起訴書僅記載查獲時所起出之
    十三顆），並將其以埋藏在彰化縣二林鎮○○路九十七巷十
    二號住家附近土裡之方式寄藏之。
三、嗣甲○○因缺錢花用，先後攜帶上述槍枝及子彈，犯下後述
    多起強盜、恐嚇取財、妨害自由等案件【以下（一）部分，
    業經本院以九十九年度上訴字第一０三號判決確定；（二）
    至（四）部分，業經本院以九十九年度上訴字第二二五號判
    決確定】：
（一）於九十八年四月二十五日，甲○○與友人陳明鴻（陳明鴻
      另所犯強盜、竊盜及妨害自由部分業經臺灣彰化地方法院
      以九十八年度訴字第九八九號判決確定）均意圖為自己不
      法所有，且基於共同犯意之聯絡，先竊取小客貨車一部，
      以作為犯罪之交通工具，由甲○○持前開制式半自動手槍
      及具有殺傷力之子彈，另交付陳明鴻不具殺傷力之空氣槍
      一支，由具有幫助強盜犯意之友人吳季融、陳姿羽（後二
      人均經臺灣彰化地方法院以九十八年度訴字第九八九號判
      決確定）先前往彰化縣溪湖鎮○○里○○路二二六號之「
      阿枝羊肉爐店」查看營業情形，在該店打佯之際，通知甲○○、陳明鴻展開行動，甲○○、陳明鴻見該店關門後，
      即持槍、彈尾隨負責人丙○○、戊○○返回住處，而在丙○○開門要進入屋內之際，甲○○、陳明鴻立刻亮出槍枝
      壓制丙○○夫婦，繼又捆綁丙○○、戊○○，致其等不能
      抗拒，以此方式強盜現金新臺幣（下同）五十萬元、金飾
      珠寶一批、手錶及消費券等財物，嗣為避免被害人之家屬
      報案，乃再將丙○○強押上車，至彰化縣埔心鄉○○○○
      道路前，始將丙○○釋放。警方據被害人報案情形調查，
      依作案贓車失竊地點附近之路口監視器，發現車號U9－03
      89號之自小客車使用人涉有重嫌，繼經追查發現該車輛登
      記名義人洪秋珠之配偶徐裕龍，在案發當日曾使用門號00
      00000000號行動電話與陳明鴻持用門號0000000000號之行
      動電話有通聯紀錄，而因上開行動電話已因另案（竊車恐
      嚇取財案件）經臺灣彰化地方法院核准實施通訊監察，經
      警調閱上開行動電話於案發期間之通訊監察譯文，發現持
      用0000000000號行動電話之陳明鴻及0000000000號行動電
      話之所有人吳季融與曾使用上開行動電話之陳姿羽涉案，
      乃於九十八年五月五日上午先後查獲共犯陳明鴻及幫助犯
      吳季融、陳姿羽到案，而陳明鴻及吳季融、陳姿羽於司法
      警察調查時，供述甲○○提供槍枝及參與強盜之犯行，嗣
      經檢方於九十八年五月十五日發布通緝在案。
（二）於九十八年六月六日凌晨四時許，甲○○持前開制式半自
      動手槍一支及口徑9mm制式子彈，騎乘車牌號碼不詳之機
      車，至丁○○位於彰化縣二林鎮之住處前，朝丁○○所有
      停放於上揭住處門口前之車牌號碼7999-KR號自小客車射
      擊六發子彈（開槍後甲○○所持有口徑9mm制式子彈剩下
      二十四顆），致使上開車輛後車窗破裂及車內置物箱毀損
      後（毀損部分未據告訴），方騎乘該不詳車牌號碼之機車
      離去，後甲○○因故自己決定放棄該恐嚇取財行為之後續
      相關行為，而未撥打電話向丁○○索取財物，使該恐嚇取
      財之犯行未生取財之結果而未遂。
（三）於九十八年六月十三日凌晨三時許，甲○○又攜帶前開制
      式半自動手槍一支及口徑9mm制式子彈，前往詹昭栓位於
      彰化縣竹塘鄉○○街住處，朝詹昭栓住處射擊十二發子彈
      （開槍後甲○○所持有口徑9mm制式子彈剩下十二顆），
      致該處鐵捲門、鐵門、磁磚、二樓陽臺鋁窗及其所有之車
      牌號碼PG-2891號自小客車毀損（總計十二處）後，方離
      去。嗣於同年六月十五日，甲○○因故輾轉得知詹昭栓經
      濟狀況不若以往，遂自己決定放棄該恐嚇取財計畫，始未
      生取財之結果而未遂。
（四）甲○○因聽聞林永昌經營位於彰化縣芳苑鄉之雞舍頗為成
      功，且因其與越南籍女子有染，為此賠償鉅額之賠償金，
      頗有資力，竟於九十八年六月二十六日中午十二時許，與
      友人簡文祥商議強盜林永昌，並攜帶前開制式半自動手槍
      一支及剩下之制式子彈，另備妥西瓜刀、膠帶等物供作犯
      罪工具。於同日下午四時三十分許，兩人至林永昌所經營
      並附設有人居住之建築物雞舍前，見該處鐵門大開，逕入
      雞舍內，適林永昌之子林明杰與女友林欣彤正在雞舍內工
      作，甲○○自稱台中來的朋友，要求林明杰聯絡林永昌返
      家，林明杰撥打電話後，甲○○及簡文祥即亮出槍彈、西
      瓜刀等兇器，並捆綁林明杰及林欣彤，致其等無法抗拒，
      待林永昌抵達雞舍時，甲○○開口向林永昌索討「跑路費
      」，惟林永昌不從，甲○○即持手槍、西瓜刀毆打林永昌
      成傷，並與簡文祥共同將林永昌之手、雙腳以膠帶捆綁，
      使林永昌亦無法抗拒，隨後強取林永昌放置在右褲袋裏之
      新臺幣二萬五千元、鑰匙一串、行動電話一支，及強取林
      明杰之棕色皮包一只、行動電話二具，並取走皮包內之一
      萬三千元得手，復拿取林明杰、林永昌所有之公事包、空
      白支票、印鑑及客票等物。同日下午五時三十分許，適林
      永昌之妻林養進入雞舍，甲○○、簡文祥又以強暴方式，
      捆綁林養之雙手、雙腳，使其無法抗拒。惟此後甲○○、
      簡文祥見被害人已無法再交付財物，乃駕車逃逸，臨行前
      為避免林文昌等人報案，復強押林欣彤共同上車，至彰化
      縣埤頭鄉某處統一超商旁產業道路前，始將林欣彤釋放。
四、甲○○嗣於九十八年七月十五日晚上十時三十五分許，在高
    雄市鹽埕區○○○路六十五號「統一超商」前，為警查獲，
    甲○○於警方僅主觀懷疑，而尚無確切根據得為合理可疑之
    時，即向警自首其未經許可持有上開手槍及子彈之犯行，願
    意接受裁判，並隨即於同日晚上十時四十分許，帶同警方前
    往其位於高雄市○○區○○街二十一號租屋處，起出其所持
    有之前揭中國大陸NORINCO廠NP22型口徑9mm制式半自動手槍
    一支（含彈匣一個，槍枝管制編號0000000000號），及具有
    殺傷力口徑9mm制式子彈十二顆（其中四顆嗣經鑑定試射）
    、口徑8.9mm非制式子彈一顆（業經鑑定試射）【以上物品
    扣押在臺灣彰化地方法院檢察署98年度偵字第6314號案】。
五、案經彰化縣警察局溪湖分局、芳苑分局先後報請臺灣彰化地
    方法院檢察署檢察官偵查起訴。
    理  由
壹、證據能力部分：
一、按於司法警察機關調查中之案件，為因應實務上或因量大、
    或有急迫之現實需求，併例行性當然有鑑定之必要者，例如
    毒品之種類與成分、尿液之毒品反應，或者槍彈有無殺傷力
    等之鑑定，基於檢察一體原則，得由該管檢察長對於轄區內
    之案件，以事前概括選任鑑定人或囑託鑑定機關、團體之方
    式，俾便轄區內之司法警察官、司法警察對於調查中之此類
    案件，得即時送請先前已選任之鑑定人或囑託之鑑定機關、
    團體實施鑑定，以求時效（法務部九十二年九月一日法檢字
    第0920035083號函參照，刊載於法務部公報第三一二期）。
    此種由檢察機關概括選任鑑定人或概括囑託鑑定機關、團體
    ，再轉知司法警察官、司法警察於調查犯罪時參考辦理之作
    為，法無明文禁止，係為因應現行刑事訴訟法增訂傳聞法則
    及其例外規定之實務運作而為。如毒品種類、成分之鑑定，
    其中海洛因等第一級毒品部分，因有全國一致性，係概括囑
    託調查局負責鑑定，並由司法警察官、司法警察於獲案後即
    將所查扣之第一級毒品拍照、包裝、封緘及黏貼獲案毒品電
    腦管制條碼逕送調查局為鑑定，由該局輸入電腦，全程管制
    、集中保管送鑑毒品，而僅檢送鑑定通知書予送鑑機關，凡
    此，為本院辦案職務上所已知之事實。此種由司法警察官、
    司法警察依檢察官所概括選任之鑑定人或囑託鑑定機關、團
    體所為之鑑定結果，與檢察官選任或囑託為鑑定者，性質上
    並無差異，同具有證據能力，最高法院九十六度臺上字第二
    八六０號刑事判決意旨可資參照（最高法院刑事裁判書彙編
    第五十四期第588-594頁）。是本件扣案之槍枝、子彈，經
    內政部警政署刑事警察局依據事前概括囑託鑑定所為之程序
    實施鑑定後所作成之槍彈鑑定書自有證據能力。
二、次按扣案中國大陸NORINCO廠NP22型口徑9mm制式半自動手槍
    一支（含彈匣一個，槍枝管制編號0000000000號），及具有
    殺傷力口徑9mm制式子彈十二顆（其中四顆經鑑定試射）、
    口徑8.9mm非制式子彈一顆（業經鑑定試射），均非屬供述
    證據而無傳聞法則之適用，惟查開扣案之槍、彈係由警員持
    原審法院核發之搜索票依法定程序合法扣得，且亦與本案具
    有關聯性，當有證據能力。
三、末按被告以外之人（包括證人、鑑定人、告訴人、被害人及
    共同被告等）於審判外之陳述雖不符刑事訴訟法第一百五十
    九條之一至之四等四條之規定，而經當事人於審判程序同意
    作為證據，法院審酌該言詞陳述或書面陳述作成時之情況，
    認為適當者，亦得為證據；當事人、代理人或辯護人於法院
    調查證據時，知有刑事訴訟法第一百五十九條第一項不得為
    證據之情形，而未於言詞辯論終結前聲明異議者，視為有前
    項之同意，同法第一百五十九條之五定有明文。立法意旨在
    於：傳聞證據未經當事人之反對詰問予以核實，原則上先予
    排除。惟若當事人已放棄反對詰問權，於審判程序中表明同
    意該等傳聞證據可作為證據；或於言詞辯論終結前未聲明異
    議，基於尊重當事人對傳聞證據之處分權，及證據資料愈豐
    富，愈有助於真實發見之理念，且強化言詞辯論主義，使訴
    訟程序得以順暢進行，上開傳聞證據亦均具有證據能力。經
    查，檢察官、被告、被告之指定辯護人對於本案卷內相關證
    人之證述、文書卷證資料之證據能力，並未就有合於刑事訴
    訟法第一百五十九條第一項不得為證據之情形於本院言詞辯
    論終結前聲明異議，且上述證人之證述、文書卷證資料亦經
    本院於審理期日逐一提示、朗讀，並告以要旨，本院復審酌
    相關證人證述之筆錄製成、文書卷證資料之取得，並無證據
    顯示有何違背程序規定情事，依據上述之說明，均應具有證
    據能力。
貳、實體部分：
一、上開事實，業經被告甲○○於警詢、偵查、原審法院審理及
    本院審理時均坦承不諱，並有彰化縣警察局芳苑分局職務上
    製作、檢附之搜索扣押筆錄、扣押物品目錄表、扣押物品收
    據／無應扣押之物證明書、彰化縣警察局槍枝初步檢視報告
    表、相片等在卷可稽，且有如事實欄所示之槍、彈扣案可資
    佐證。而上開扣案之槍、彈，經送請內政部警政署刑事警察
    局分別以檢視法、性能檢驗法、試射法、比對顯微鏡法鑑驗
    結果為：（一）送鑑制式手槍（含彈匣）一枝（槍枝管制編
    號0000000000號），認係口徑9mm之制式半自動手槍，為中
    國大陸NORINCO廠NP22型，．．．槍管內具陸條右旋來復線
    ，擊發功能正常，可供擊發同口徑制式子彈使用，認具殺傷
    力。（二）送鑑子彈十三顆，鑑定情形如下：（１）12顆，
    認均係口徑9mm制式子彈，採樣4顆試射，可擊發，認均具殺
    傷力。（２）1顆，認係非式制子彈，由金屬彈殼組合直徑8
    .9mm金屬彈殼而成，經試射，可擊發，認具殺傷力。此有內
    政部警政署刑事警察局九十八年八月十一日刑鑑字第098010
    2611號鑑定書影本在卷可憑（見彰化縣警察局溪湖分局溪警
    分偵字第0980014387號卷宗第四十五至四十六頁）。又被告
    甲○○為警查獲前，曾持同批槍、彈犯下事實欄三之（一）
    至（四）所載之強盜、恐嚇取財、妨害自由等案件，並已分
    別經本院以九十九年度上訴字第一０三號、九十九年度上訴
    字第二二五號判決確定，有被告甲○○之相關刑事判決、臺
    灣高等法院被告全國前案紀錄表附於本院卷宗可參。其中事
    實欄三之（二）、（三）所載犯行，被告甲○○已分別在犯
    案時擊發制式子彈六顆（被害人丁○○）及十二顆（被害人
    詹昭栓）等情，除據被告自承在卷外，另本件扣案之制式手
    槍、制式子彈試射之彈殼、彈頭，經鑑驗比對結果，與事實
    欄三之（三）被害人詹昭栓住處受槍擊後所遺留彈殼之彈底
    特徵紋痕、彈頭銅包衣碎片之來復線特徵紋痕，均相合，
    亦有內政部警政署刑事警察局九十八年七月二十三日第0000
    000000號鑑驗書、九十八年九月二十五日刑鑑字第98013404
    2號函可佐（詳見臺灣彰化地方法院檢察署九十八年度偵字
    第六三一四號卷宗第一四六至一四九頁、第二三七頁）。是
    認被告甲○○之自白確與事實相符，洵堪採信。綜上所述，
    本件事證明確，被告甲○○上開犯行，堪以認定。
二、按所謂「寄藏」槍彈與「持有」槍彈，均係將槍彈置於自己
    實力支配之下，僅寄藏必先有他人之持有行為，而後為之受
    寄代藏而已，故寄藏之受人委託代為保管，其保管之本身亦
    屬持有，然此之持有係受寄之當然結果，雖不另就持有予以
    論罪；又未經許可持有手槍、子彈，其持有之繼續，為行為
    之繼續，亦即一經持有手槍、子彈，罪已成立，但其完結須
    繼續至持有行為終了時為止；再「寄藏」槍枝屬行為繼續之
    繼續犯，自寄藏之始至查獲時為止，犯罪行為均在繼續中，
    其違法性及可罰性亦未終止，最高法院九十一年度臺上字第
    三四五二號、八十九年度臺上字第三九二號判決及七十四年
    度臺上字第三四００號判例可資參照。經查，被告甲○○自
    九十一年五月間某日起，即未經許可寄藏持有上開制式手槍
    一支、具有殺傷力口徑9mm制式子彈三十顆，及具有殺傷力
    口徑8.9mm非制式子彈一顆，直至九十八年七月十五日始為
    警查獲槍枝及未擊發之子彈，其持有之繼續乃犯罪行為之繼
    續，在此期間槍砲彈藥刀械管制條例雖曾有所修正，然被告
    之行為既繼續實施至修正條文施行以後，自無行為後法律變
    更適用之可言（最高法院二十八上字第七三三號判例意旨、
    六十六年度第二次刑庭庭推總會決議內容參照）。是核被告
    甲○○所為，係犯槍砲彈藥刀械管制條例第七條第四項之未
    經許可寄藏制式手槍，及同條例第十二條第四項之未經許可
    寄藏子彈罪。被告甲○○就犯罪事實三之（一）、（四）所
    示之犯行，就上開未經許可持有制式手槍及子彈罪，分別與
    另案被告陳明鴻、簡文祥間，有犯意聯絡及行為分擔，俱為
    共同正犯。被告甲○○於寄藏槍彈之期間，一度因犯罪而短
    暫分與另案被告陳明鴻、簡文祥共同持有槍彈，但未與其等
    共同寄藏槍彈，是就主文欄僅諭知「寄藏」之罪名，而未論
    以「共同寄藏」，附此敘明。被告甲○○係以一寄藏行為，
    同時未經許可寄藏制式手槍及子彈，觸犯構成要件不同之罪
    名，為想像競合犯，應依刑法第五十五條規定，從一重之未
    經許可寄藏制式手槍罪處斷。另按，未經許可寄藏持有槍、
    彈罪，其持有之繼續，為行為之繼續，至持有行為終了時，
    均為一罪，不得割裂。若以之犯他罪，兩罪間之關係如何，
    端視開始持有之原因為斷，如早已非法持有槍、彈，後另起
    意犯罪，即應以數罪併罰論處，必因意圖犯某罪而持有槍、
    彈，後果以之犯該罪，兩罪之間始有牽連犯之適用（最高法
    院九十三年度臺上字第三０三八號、九十五年度臺上字第一
    三一八號判決參照）。查被告甲○○早於九十一年間即寄藏
    持有上開槍枝、子彈，其事後所為事實欄三之（一）至（四
    ）所示之犯行，係另行起意所為，是以，被告甲○○嗣所犯
    之強盜、恐嚇取財、妨害自由等部分，雖經判決確定，惟與
    其所犯槍砲彈藥刀械管制條例之罪仍應分論併罰，是本件被
    告甲○○被訴部分，尚不受事實欄三之（一）至（四）所示
    犯行之判決既判力影響，亦併予敘明。
三、又被告甲○○有事實欄所載之前案及執行紀錄，有臺灣高等
    法院被告全國前案紀錄表在卷可稽，而寄藏槍枝罪屬行為繼
    續之繼續犯，被告甲○○自寄藏開始至查獲為止，犯罪行為
    均在繼續中，其違法性及可罰性亦未可終止，是被告甲○○
    所為寄藏犯行橫跨前案有期徒刑執行完畢之前後，既未逾五
    年，仍屬累犯（最高法院八十九年度台上字第三九二號、八
    十六年度台非字第二一七號判決意旨參照），應依刑法第四
    十七條第一項規定，加重其刑。
四、另按刑法第六十二條規定：「對於未發覺之罪自首而受裁判
    者，得減輕其刑。但有特別規定者，依其規定。」，刑法第
    六十二條所謂自首，只以犯人在犯罪未被發覺之前，向該管
    公務員申告犯罪事實，而受裁判為已足，並不以使用自首字
    樣為必要」（最高法院九十七年度臺上字第一０四二號判決
    意旨可參）；又刑法第六十二條所謂發覺，固非以有偵查犯
    罪權之機關或人員確知其人犯罪無誤為必要，而於對其發生
    嫌疑時，即得謂為已發覺；但此項對犯人之嫌疑，仍須有確
    切之根據得為合理之可疑者，始足當之，若單純主觀上之懷
    疑，要不得謂已發生嫌疑（最高法院七十二年臺上字第六四
    一號判例要旨可參）；再刑法第六十二條之所謂發覺，係指
    有偵查犯罪職權之公務員已知悉犯罪事實與犯罪之人而言，
    而所謂知悉，固不以確知其為犯罪之人為必要，但必其犯罪
    事實，確實存在，且為該管公務員所確知，始屬相當。如犯
    罪事實並不存在而懷疑其已發生，或雖已發生，而為該管公
    務員所不知，僅係推測其已發生而與事實巧合，均與已發覺
    之情形有別，最高法院七十五年臺上字第一六三四號判例要
    旨亦闡述至明。再者，槍砲彈藥刀械管制條例第十八條第一
    項前段規定：「犯本條例之罪自首，並報繳其持有之全部槍
    砲、彈藥、刀械者，減輕或免除其刑。」此為刑法第六十二
    條但書之特別規定，自應優先適用，合先敘明。經查：被告
    係於九十八年四月二十五日、同年六月六日、同年六月十三
    日及同年六月二十六日，分別持槍彈犯下彰化縣溪湖「阿枝
    羊肉店」、丁○○、詹昭栓及林永昌等案後（參見彰化地方
    法院九十八年度訴字第一三六九、一八九四號判決），與被
    告共同犯下「阿枝羊肉店」搶案之共犯陳明鴻、幫助犯吳季
    融、陳姿羽等人先後遭警方查獲到案，被告甲○○則逃逸並
    被通緝，迄於九十八年七月十五日晚上十時三十五分許，在
    高雄市鹽埕區○○○路六十五號「統一超商」前，始遭彰化
    縣警察局芳苑分局緝捕到案，被告此時即主動告知警方伊犯
    下前開「阿枝羊肉店」、林永昌之強盜案及丁○○、詹昭栓
    等人之槍擊案，並隨即於同日晚上十時四十分許，帶同警員
    前其當時位於高雄市○○區○○街二十一號租屋處，起出前
    揭扣案之槍、彈。而與被告共同犯下「阿枝羊肉店」搶案之
    共犯陳明鴻於為警查獲時，固於九十八年五月五日供稱：「
    手槍是甲○○帶去的，他在我要偷車之前交給我，並跟我說
    只要拉滑套就可開槍。」等語，然被告甲○○當時交給陳明
    鴻之槍枝，究係何種形式（制式、改造或玩具槍枝）？是否
    具有殺傷力等？情況均不明；再參以證人即參與上開在高雄
    市緝捕被告甲○○事宜之彰化縣警察局芳苑分局警員乙○○
    於本院審理時證稱：「（被告到了住所之後，那時被告如何
    指引你們去查獲槍枝？）他帶我們去那裡取槍的」、「（在
    被告帶你們去取槍之前，有無其他線報或是事證知道被告有
    這個槍枝？）我們只知道他可能會隨身攜帶槍枝，也有情資
    顯示被告有隨身攜槍，可能會跟我們火拼。」、（警察有無
    書面資料？）這方面我沒有資料。」、「（那麼局裡面有什
    麼資料，可否提供給法院？）沒有資料。」、「（那麼是根
    據什麼樣的情資顯示）依據他作案兇悍的過程和習性，加上
    我們知道他本來就有槍，至於會不會火拼這點不確定，但為
    了我們自身的安全，我們會帶槍。」、「（如果被告沒有告
    訴你們槍枝在那裡，你們是否無法取槍？）是的。」「【提
    示彰化縣警察局芳苑分局芳警分偵字第09800013346號刑案
    偵查卷宗第33-47頁（詹昭栓槍擊案）有何意見？】」從資
    料無法顯示是被告所犯。」、「（有無其他資料可以得知是
    被告所犯？）沒有。」，由上開證人乙○○警員之證詞以觀
    ，警方對於被告甲○○可能持有槍彈，僅為其主觀上之懷疑
    而己，遑論有何確知被告上開持有槍枝及子彈之犯罪事實，
    亦即並無確切之根據而為合理之懷疑。況扣案之槍彈，係經
    被告供出實情並帶同警員始能起獲，並經送請鑑定，與詹昭
    栓槍擊案之槍彈比對後，始得二者相符，而確定被告所述不
    虛。綜上所述，被告是於具有偵查犯罪職權之公務員發覺其
    犯行前，即主動坦承本件犯罪，復於其後本案之偵查、審理
    程序在庭接受裁判，就其所犯業已合於法定自首之要件，且
    被告亦已報繳其持有之全部槍、彈，應依槍砲彈藥刀械管制
    條例第十八條第一項前段之規定減輕其刑，並先加後減之。
    至於槍砲彈藥刀械管制條例第十八條第四項雖規定：「犯本
    條例之罪，於偵查或審判中自白，並供述全部槍砲、彈藥、
    刀械之來源及去向，因而查獲或因而防止重大危害治安事件
    之發生者，減輕或免除其刑」。惟被告甲○○供述該槍、彈
    之來源為已經死亡之洪文村，警方並未因此查獲該槍枝來源
    者，自無上開減刑規定之適用，附此敘明。
五、爰審酌被告甲○○素行不佳（有多項前科），其寄藏持有制
    式手槍、子彈之時間甚長，持有期間並用以實施多件暴力犯
    罪，嚴重危害社會安全，並衡以被告甲○○之犯罪動機、目
    的、手段，暨智識程度、生活狀況及犯後尚能坦承犯行之態
    度等一切情狀，量處如主文第二項所示之有期徒刑四年六月
    ，併科罰金新臺幣五萬元，並就併科罰金部分，諭知易服勞
    役之折算標準，資以懲儆。
六、至扣案中國大陸NORINCO廠NP22型口徑9mm制式半自動手槍一
    支（含彈匣一個，槍枝管制編號0000000000號），及未經試
    射尚具有殺傷力口徑9mm制式子彈8顆，為違禁物，均應依刑
    法第三十八條第一項第一款規定，予以宣告沒收；而已經試
    射擊發之子彈5顆（包括口徑9mm制式子彈4顆，及口徑8.9mm
    非制式子彈1顆），則已失其子彈之結構及性能，而不具殺
    傷力，爰不予宣告沒收，併予敘明。
七、原審判決，以被告犯如事實欄所示之寄藏槍彈等罪，事證明
    確，並依據刑事訴訟法第299條第1項前段，槍砲彈藥刀械管
    制條例第7條第4項、第12條第4項，刑法第11條前段、第28
    條、第55條、第47條第1項、第42條第3項前段、第38條第1
    項第1款等規定予以論科，復審酌上情，就被告上開犯行，
    量處有期徒刑7年6月，併科罰金新臺幣10萬元，罰金部分再
    諭知易服勞役之折算標準，固非無見，惟：（一）本案被告
    所為上開犯行，經核應符合槍砲彈藥刀械管制條例第十八條
    第一項前段之自首規定，詳如前貳、四所述，原審判決認被
    告並無自首減輕其刑要件之適用，容有違誤。（二）原審認
    被告係於「八十一年四月間某日」，受洪文村之委託，代為
    保管其所交付之上開中國大陸NORINCO廠NP22型口徑9mm制式
    半自動手槍一支（含彈匣一個，槍枝管制編號0000000000號
    ），及具有殺傷力口徑9mm制式子彈三十顆、口徑8.9mm非制
    式子彈一顆，並將其以埋藏在彰化縣二林鎮○○路九十七巷
    十二號住家附近土裡之方式寄藏之，然查，於本院審理時審
    判長詢問：洪文村係何時將上開槍彈交付交給你的？被告答
    稱：他死亡前大約九十一年五月那時交給我的；審判長再問
    ：為何之前說是八十一年寄放？被告答稱：那是我口誤，確
    實是洪文村九十一年在彰化縣二林鎮二林工商附近交給我的
    等語，且徵之被告於九十八年七月十六日（甫為警緝獲翌日
    ）於彰化縣警察局芳苑分局偵查隊詢問時，就被警問及：現
    場查扣之制式手槍及子彈十三顆從何而來？當時被告係答稱
    ：「是朋友綽號〞黑村〞男子寄放」、「我知綽號阿村男子
    為洪文村，住：彰化縣二林鎮○○里○○路附近，年齡約五
    十七歲左右（經查證洪文村已於九十一年七月二十七日申登
    死亡）」、「我從小就與〞黑村〞認識，而九十一年間〞黑
    村〞生病，就將該把手槍寄放在我這裡。」等語，是該供詞
    與在本院所述相符，且交付槍、彈之地點、時間，確與洪文
    村之住處有地緣關係，且係在洪文村死亡前不久，所述與常
    情相合，顯見被告所述係於九十一年五月間收託而寄藏槍彈
    乙事，可堪採信。原審誤以被告係「八十一年四月間某日」
    受洪文「川」之託寄藏槍彈，亦有未合。是以，本件被告主
    張其應有自首減輕其刑之適用為由提起上訴，為有理由；及
    原判決既另上開（二）所述可議之處，原判決即屬無可維持
    ，自應由本院予以撤銷改判。
據上論斷，應依刑事訴訟法第369條第1項前段、第364條、第299
條第1項前段，槍砲彈藥刀械管制條例第7條第4項、第12條第4項
、第18條第1項前段，刑法第11條前段、第28條、第55條、第47
條第1項、第42條第3項前段、第38條第1項第1款，判決如主文。
本案經檢察官己○○到庭執行職務。
中    華    民    國    99    年    10    月    14    日
            刑事第三庭    審判長法  官  王  增  瑜
                                法  官  唐  光  義
                                法  官  曾  佩  琦
以上正本證明與原本無異。
如不服本判決應於收受送達後十日內向本院提出上訴書狀，其未
敘述上訴之理由者，並得於提起上訴後十日內向本院補提理由書
（均須按他造當事人之人數附繕本）「切勿逕送上級法院」。
                                書記官  陳  玫  伶
中    華    民    國    99    年    10    月    14    日
附錄本案論罪科刑法條：
【槍砲彈藥刀械管制條例第七條】
  未經許可，製造、販賣或運輸火砲、肩射武器、機關槍、衝鋒
  槍、卡柄槍、自動步槍、普通步槍、馬槍、手槍或各類砲彈、
  炸彈、爆裂物者，處死刑、無期徒刑或七年以上有期徒刑；處
  徒刑者，併科新臺幣三千萬元以下罰金。
  未經許可，轉讓、出租或出借前項所列槍砲、彈藥者，處無期
  徒刑或五年以上有期徒刑，併科新臺幣一千萬元以下罰金。
  意圖供自己或他人犯罪之用，而犯前二項之罪者，處死刑或無
  期徒刑；處徒刑者，併科新臺幣五千萬元以下罰金。
  未經許可，持有、寄藏或意圖販賣而陳列第一項所列槍砲、彈
  藥者，處五年以上有期徒刑，併科新臺幣一千萬元以下罰金。
  意圖供自己或他人犯罪之用，以強盜、搶奪、竊盜或其他非法
  方法，持有依法執行公務之人所持有之第1項所列槍砲、彈藥
  者，得加重其刑至二分之一。
  第一項至第三項之未遂犯罰之。
【槍砲彈藥刀械管制條例第十二條】
  未經許可，製造、販賣或運輸子彈者，處一年以上七年以下有
  期徒刑，併科新台幣五百萬元以下罰金。
  未經許可，轉讓、出租或出借子彈者，處六月以上五年以下有
  期徒刑，併科新台幣三百萬元以下罰金。
  意圖供自己或他人犯罪之用，而犯前二項之罪者，處三年以上
  十年以下有期徒刑，併科新台幣七百萬元以下罰金。
  未經許可，持有、寄藏或意圖販賣而陳列子彈者，處五年以下
  有期徒刑，併科新台幣三百萬元以下罰金。
  第一項至第三項之未遂犯罰之。

司法院資訊處製作；財團法人民間司法改革基金會備份。
